【裁判字號】    90,上訴,657
【裁判日期】    900413
【裁判案由】    違反著作權法
【裁判全文】
臺灣高等法院臺中分院刑事判決                      九十年度上訴字第六五七號
    上  訴  人
    即自訴  人  甲○○
    被      告  乙○○
右上訴人因被告違反著作權法案件，不服臺灣南投地方法院中華民國九十年三月十三
日第一審判決（民國八十九年度自字第四八號），提起上訴，本院判決如左：
    主  文
上訴駁回。
    理  由
一、本案經本院審理結果，認第一審判決認上訴人即自訴人（以下簡稱自訴人）甲○
    ○並非本件犯罪之直接被害人，依法不得自訴而為不受理之判決，並無不當，應
    予維持，並引用第一審判決書記載之證據及理由（如附件）。
二、自訴人上訴意旨固提出智慧財產局解釋文、臺灣南投地方法院及本院暨臺灣高等
    法院之判決影本等件，主張自訴人係本件犯罪之直接被害人云云，憑以指摘原判
    決不當；然依自訴人提出附卷之著作權登記簿謄本觀之，自訴人提出登記語文著
    作權之著作名稱係「泰國語文錄影音帶版權節目帶買賣（出租）授權契約書」，
    並將著作財產權全部讓與全省錄影帶顧問有限公司，而原著作財產權登記因著作
    財產權人變更而註銷等情，有該登記簿謄本在卷可稽，顯然自訴人並非上開著作
    之著作財產權人，應可認定；再者，本件自訴人自訴被告乙○○之犯罪事實，係
    指自訴人為泰國語文錄音節目帶買賣著作權之原著作人，但被告設立工廠盜拷泰
    國語文錄音帶，銷售至南投市１６１便利商店等全國各工業區附近之泰國食品商
    店，因認被告涉嫌違反著作權法之罪責云云，然如上所述，自訴人係「泰國語文
    錄影音帶版權節目帶買賣（出租）授權契約書」之著作人，並非泰國語文錄音帶
    之著作權人，此觀卷附臺灣南投地方法院檢察署檢察官民國八十八年度偵字第四
    一九三號起訴書、臺灣南投地方法院八十八年度訴字第三二三號刑事判決影本益
    明，足見自訴人並非本件犯罪之直接被害人，要無庸疑，從而原審以自訴人非犯
    罪之直接被害人，依法不得提起自訴而為不受理之判決，並無不合，此外，自訴
    人在本院未提出其他不利於被告之證據，其上訴意旨猶執上詞據以指摘原判決不
    當，為無理由，應予駁回，並不經言詞辯論為之。
三、據上論斷，應依刑事訴訟法第三百七十三條、第三百七十二條、第三百六十八條
    判決如主文。
中       華       民       國   九  十    年     四      月    十三     日
                                臺灣高等法院臺中分院刑事第十庭
                                      審判長法  官  林  照  明
                                            法  官  蕭  廣  政
                                            法  官  李  寶  堂
右正本證明與原本無異。
自訴人得上訴，被告不得上訴。
如不服本判決應於收受送達後十日內向本院提出上訴書狀，其未敘述上訴之理由者並
得於提起上訴後十日內向本院補提理由書（均須按他造當事人之人數附繕本）。
                                            書記官  許  哲  禎
中       華       民       國   九  十    年     四      月    十三     日
                                                                        Ｋ
附件：
臺灣南投地方法院刑事判決                            八十九年度自字第四八號
  自  訴  人  甲○○  女  二十七歲（民國○○○年○月○○○日生）
                        住台北市○○區○○路五二九號
    自訴代理人  李日從  住台北市○○區○○路五二九號
    被      告  乙○○  男  四十六歲（民國○○○年○○月○○日生）
                        住南投縣南投市○○路○段八三八號
                        身分證統一編號：Ｌ一八七四四七號
右列被告因違反著作權法案件，經自訴人提起自訴，本院判決如左：
    主  文
本件自訴不受理。
    理  由
一、自訴意旨略以：被告乙○○於民國（下同）八十七年間，明知「泰國語文錄影帶
    ，版權節目帶（出租）授權契約書」係自訴人甲○○之語文著作，竟未經自訴人
    之同意或授權，公開口述前開自訴人之語文著作買賣泰國語文錄音帶，並以之為
    業，因認被告涉有著作權法第九十二條、第九十四條之罪嫌云云。
二、按犯罪之被害人得提起自訴，刑事訴訟法第三百十九條第一項固定有明文，惟此
    之被害人係指犯罪之直接被害人而言。本件自訴人自訴被告涉嫌違反著作權法第
    九十二條、第九十四條之罪；惟查自訴人固係「泰國語文錄影帶，版權節目帶（
    出租）授權契約書」語文著作之原始著作人，但自訴人於八十三年五月一日業已
    將其著作財產權讓與予全省錄影帶顧問有限公司，此有自訴人所提出之內政部著
    作權登記簿謄本附卷可憑。從而本件自訴人所指訴之內容縱使真正，自訴人並非
    本件犯罪之直接被害人，依法即不得提起自訴，爰予諭知不受理之判決。
據上論斷，應依刑事訴訟法第三百三十四條、第三百四十三條判決如主文。
中      華      民      國    九十      年      三      月     十三     日
                                    臺灣南投地方法院刑事庭
                                        法  官  謝  慧  敏
右正本證明與原本無異。
如不服本判決，應於判決送達後十日內向本院提出上訴狀( 應附繕本 )。「切勿逕送
上級法院」。
                                        書記官
中      華      民      國    九十      年      三      月     十四     日
「告訴人或被害人對於判決如有不服具備理由請求檢察官上訴者，其上訴期間之計算
係以檢察官收受判決正本之日期為準」


司法院資訊處製作；財團法人民間司法改革基金會備份。
